【裁判字號】    98,財管,41
【裁判日期】    980606
【裁判案由】    指定遺產管理人
【裁判全文】
臺灣高雄地方法院民事裁定              98年度財管字第41號
聲  請  人  乙○○
上聲請人聲請對被繼承人甲○○指定遺產管理人事件，本院裁定
如下：
    主  文
選任許芳瑞律師為被繼承人甲○○（男，民國三十一年八月十六
日出生，民國九十七年四月四日死亡，身分證統一編號：Ｚ00
0000000號，生前最後設籍：高雄市○○區○○街九六巷
二○○號）之遺產管理人。
程序費用新臺幣壹仟元由被繼承人甲○○之遺產負擔。
    理  由
一、按「繼承開始時，繼承人之有無不明者，由親屬會議於一個
    月內選定遺產管理人，並將繼承開始及選定遺產管理人之事
    由，向法院報明。」、「無親屬會議或親屬會議未於前條所
    定期限內選定遺產管理人者，利害關係人或檢察官，得聲請
    法院選任遺產管理人，並由法院依前項規定為公示催告。」
    、又「先順序繼承人均拋棄其繼承權時，由次順序之繼承人
    繼承，其次順序之繼承人有無不明或第四順序之繼承人均拋
    棄其繼承權者，準用關於無人承認繼承之規定。」，民法第
    1177條、第1178條第2 項、第1176條第6 項分別定有明文。
二、本件聲請意旨略以：聲請人與被繼承人甲○○（男，民國31
    年8 月16日出生，97年4 月4 日死亡，身分證統一編號：Ｚ0
    00000000號，生前最後設籍：高雄市○○區○○街96巷200
    號）同為坐落嘉義市○○○段150 之1 地號土地（下稱系爭
    土地）之共有人，茲因被繼承人均已拋棄繼承權，且其親屬
    會議未於1 個月內選定遺產管理人，致影響聲請人對系爭土
    地之權利行使，為確保聲請人之權利，爰聲請選任聲請人擔
    任被繼承人甲○○之遺產管理人等語。
三、經查：
  (一)聲請人主張之前揭事實，業據其提出繼承系統表、本院97年
    5 月12日雄院高97繼協字第1612號通知、除戶謄本、戶籍謄
    本、土地謄本等件為證，並經本院依職權調取本院97年度繼
    字第1612號拋棄繼承權卷宗核閱屬實，堪信為真實。又聲請
    人與被繼承人同為系爭土地之共有人，對於被繼承人之遺產
    即系爭土地之應有部分而言，自屬利害關係人，揆之前揭規
    定，聲請人聲請本院選任遺產管理人，洵屬有據。又被繼承
    人甲○○之繼承人均已依法拋棄繼承，復查無其他合法繼承
    人存在，揆諸前揭規定，被繼承人甲○○之遺產自應準用關
    於無人承認繼承之規定，參以其親屬會議並未於死亡發生之
    日起1 個月內為其選定遺產管理人並呈報本院，是聲請人以
    利害關係人之地位，向本院聲請選任被繼承人甲○○之遺產
    管理人，自屬有據。
  (二)本院審酌：被繼承人甲○○前揭現存之合法繼承人既均已依
    法拋棄繼承，本無義務就其遺產再為管理，且由渠等既已行
    使法律所賦予之拋棄繼承權，可知顯已不願再與被繼承人甲
    ○○之遺產有何糾葛；況擔任遺產管理人，主要係彙整被繼
    承人之財產，踐行被繼承人債權、債務之確認，並作適法合
    理之分配，且於有繼承人承認繼承時或遺產分配後，尚有剩
    餘時，將遺產移交繼承人或國庫，此須熟悉相關法律程序進
    行遺產處分，實非不具遺產管理人相關知識之聲請人必然可
    勝任，經本院自高雄律師公會願意擔任法院遺產管理人名單
    中徵詢後，許芳瑞律師願意以其專業知識管理及處理被繼承
    人甲○○後續之遺產問題，爰選任許芳瑞律師為本件之遺產
    管理人。另因本件被繼承人甲○○之全部繼承人均拋棄繼承
    ，而「準用」無人承認繼承之規定，與繼承人有無不明之情
    形尚屬有間，是民法第1178條第1 項關於承認繼承之公示催
    告，即無準用之餘，附此敘明。
四、依非訟事件法第157 條、第24條第1 項，裁定如主文。
中    華    民    國    98    年    6    月     6    日
                  家事法庭  司法事務官  林于莙
以上正本證明與原本無異。
如對本裁定抗告，須於裁定送達後10日之不變期間內，向本院提
出抗告狀，並繳納抗告費新臺幣1,000 元。
中    華    民    國    98    年    6    月     6    日
                                書記官  沈  蘊


司法院資訊處製作；財團法人民間司法改革基金會備份。
